臺灣高等法院臺中分院民事判決
110年度建上字第38號
上  訴  人  煜昇營造有限公司

法定代理人  李曉苓  
                      送達代收人  黃華齡  
訴訟代理人  羅宗賢律師
被 上訴 人  經濟部水利署第三河川局

法定代理人  張稚煇  
訴訟代理人  陳芝荃律師
參  加  人  齊國砂石有限公司

法定代理人  林威廷  
訴訟代理人  簡珣律師  

上列當事人間請求確認違約金債權不存在事件，上訴人對於中華
民國110年3月26日臺灣臺中地方法院108年度建字第63號第一審
判決提起上訴，本院於111年5月4日言詞辯論終結，判決如下：
    主  文
一、上訴駁回。
二、第二審訴訟費用由上訴人負擔。
三、參加訴訟費用由參加人負擔。
    事實及理由
壹、程序方面：
一、按「當事人喪失訴訟能力或法定代理人死亡或其代理權消滅
    者，訴訟程序在有法定代理人或取得訴訟能力之本人，承受
    其訴訟以前當然停止」、「第168條至第172條及前條所定之
    承受訴訟人，於得為承受時，應即為承受之聲明」，民事訴
    訟法第170條、第175條第1項分別定有明文。
二、查被上訴人法定代理人原為白烈燑，嗣於民國111年1月16日
    變更為張稚煇，此有被上訴人所提經濟部111年1月5日經人
    字第00000000000號令影本附卷可稽，復經被上訴人於111年
    3月15日具狀聲明承受訴訟(見本院卷二第124-127頁)，經核
    並無不合，應予准許。
貳、實體方面：  
一、上訴人主張：
    兩造於107年5月10日簽定工程承攬契約(下稱系爭契約)，約
    定由上訴人以新臺幣(下同)2,350萬元，向被上訴人承攬大
    安溪士林段加強保護工程(履約地點位於苗栗縣泰安鄉，下
    稱系爭工程)，履約期限自107年5月20日開工日起，至107年
    12月15日竣工日止。詎被上訴人嗣於108年1月3日以水三工
    字第0000000000號函通知上訴人涉及盜採砂石案，乃依系爭
    契約第9條第2項、第20條第1項第13款約定，據以終止契約
    ；復於108年1月28日以水三工字第000000000號函(下稱670
    號函)通知上訴人，以上訴人之協力廠商即參加人齊國砂石
    有限公司(下稱齊國公司)於工期內盜採砂石，違約外運土石
    ，應依系爭契約第9條第1項第2款、施工補充說明書(下稱說
    明書)特殊規定(下稱特殊規定)第2條約定，繳納懲罰性違約
    金929萬6,070元(下稱系爭違約金)。然齊國公司係下班時間
    盜採砂石，不可歸責於上訴人，故系爭違約金債權自始不存
    在。且齊國公司盜採砂石數量應以刑事法院【案號：臺灣臺
    中地方法院(下稱臺中地院)108年度易字第1075號、本院108
    年度原易字第70號(下稱系爭刑案)】認定1,000立方公尺為
    準，而非訴外人全威測量工程有限公司(下稱全威公司)出具
    之測量成果報告(下稱系爭報告)所載之2萬6,560.2立方公尺
    。縱認上訴人應負給付違約金責任者，茲因被上訴人已指派
    人員到場監工，並於現場裝設監視器，卻未能即時發現盜採
    情事，亦與有過失；且系爭違約金數額過高，應予酌減。爰
    依法提起本件確認之訴，請求確認被上訴人對於上訴人之系
    爭違約金債權不存在。
二、齊國公司主張：
　　本件盜採砂石行為，乃訴外人陳○○等人之個人犯罪行為，非
    齊國公司與上訴人所能預見，上訴人自無須負違約責任。縱
    上訴人應負違約責任者，系爭違約金數額過高，應酌減之。
    況刑事法院與經濟部均認陳○○盜採數量僅1,000立方公尺，
    被上訴人以2萬6,560.2立方公尺計算違約金，應無依據。
三、被上訴人則以：
　　齊國公司為上訴人之協力分包廠商，於107年11月16日為警
    查獲陳○○等人盜採砂石，而陳○○乃齊國公司之實際負責人，
    且依上訴人所提可進出系爭工程施工區(下稱系爭工區 )之
    司機名單(下稱系爭名單)含訴外人即盜採行為人陳○○、謝○○
    在内，足見上訴人未確實管理防範，致生盜採砂石情事，有
    違系爭契約第9條第2項、第11項第3款、說明書第14條、借
    土計畫書第19條及上訴人所立切結書等約定，依特殊規定第
    2條約定，應依契約填方單價每立方公尺35元計算外運數量1
    0倍之系爭違約金，應有依據。至盜採容積測量非地籍測量
    ，且經全威公司依電子儀器、圖面定位，及行為人指認，據
    以核算出2萬6,560.2立方公尺，應無不合。又上訴人依約應
    負防範盜採砂石之全部責任，其主張被上訴人與有過失，自
    無依據。況上訴人違反禁採砂石之契約義務，影響水土保持
    ，威脅河川兩岸居民住家、人身財產安全等，系爭違約金並
    無過高酌減之必要等語，資為抗辯。
四、原審為上訴人敗訴之判決，上訴人就其敗訴部分，全部提起
    上訴；兩造之聲明為：
  ㈠上訴人之上訴聲明：
  ⒈原判決廢棄。
  ⒉確認被上訴人對於上訴人之系爭違約金債權不存在。
  ㈡參加人之參加聲明：
　  與上訴人相同。
  ㈢被上訴人之答辯聲明：
　  上訴駁回。 
五、兩造不爭執事項：
  ㈠兩造於107年5月10日簽定系爭契約，約定由上訴人以2,350
　  萬元，向被上訴人承攬系爭工程，履約期限自107年5月20日
　  開工日起，至107年12月15日竣工日止，每日施工時間為上
　  午7時至下午6時，如需夜間施工，廠商應先向監造單位報備
　  ，並依地方政府規定通報相關單位(參說明書第9條；見原審
　  卷一第23-59頁)。
　㈡陳○○、陳○○、謝○○，與訴外人陳○○、江○○、李○○、張○○等人
    在系爭工程之借土區旁挖設便道，以通往齊國公司之砂石場
    ，並分別於107年11月5日、13日、16日晚間7時30分至9時許
    ，在該便道旁盜採砂石(下稱系爭盜採區)，嗣於107年11月1
    6日晚間為警查獲，業經刑事法院判決有罪確定(見本院卷一
    第49-67頁)。
　㈢系爭工區設有借土區、填土區，並設有界樁標示範圍，而系
　  爭盜採區位於借土區之西側(見原審卷一第409頁)。
　㈣上訴人因載運砂石需要，提供可駕駛砂石車進出系爭工區之
　  系爭名單，包含陳○○、謝○○，而陳○○、陳○○、江美
　  真、李○○及張○○則未列在系爭名單內。
　㈤齊國公司為上訴人之協力廠商，負責系爭工程關於5噸及10
　  噸混凝土塊製作工程，其實際負責人為陳○○。
　㈥被上訴人曾委請全威公司於107年11月19日測量系爭盜採區
　  盜採砂石之容積，測量結果為2萬6,560.2立方公尺，此有系
　  爭報告在卷可稽【見系爭刑案偵卷(即臺灣臺中地方檢察署1
　  08年度偵字第8966號卷三)第255-280頁、原審卷一第229-25
　  1頁、本院卷一第267-311頁】。
　㈦全威公司測量盜採容積時，現場除有全威公司測量人員在場
　  外，尚有臺中市政府警察局刑事警察大隊警員李○○、被上
　  訴人之職員吳○○，及盜採行為人陳○○及訴外人黃○○(
　  即上訴人次下包廣盛運輸有限公司之負責人)等人在場(見原
　  審卷一第253-254頁)。
　㈧特殊規定第2條約定「本工程施工中廠商未遵守相關規定發
　  生盜採砂石事件或違反相關法規，其一切法律責任及損失(
　  含工期)由廠商負責。或未經機關書面許可，擅自將土石外
　  運者，除須將外運之土石負責運回外，另依契約填方單價處
　  該外運數量10倍之懲罰性違約金」(見原審卷一第64-65頁)
    。
　㈨系爭契約之填方單價為每立方公尺35元。
　㈩被上訴人於108年1月28日以670號函通知上訴人，應依特殊
　  規定第2條，繳納系爭違約金(見原審卷一第69-70頁)。
六、兩造爭執事項：
  ㈠系爭工程工期內外運盜採砂石之容積為何？
  ㈡上訴人應否負盜採砂石之違約責任？
  ㈢被上訴人應否負盜採砂石之與有過失責任？
  ㈣上訴人請求確認系爭違約金債權不存在，有無理由？
七、本院之判斷：
  ㈠盜採容積部分：
  ⒈系爭工區為警查獲盜採砂石後，經被上訴人委請全威公司於1
    07年11月19日測量盜採砂石之容積2萬6,560.2立方公尺，此
    有系爭報告在卷可稽(見兩造不爭執事項第㈥項)。參以全威
    公司測量時，除有全威公司人員在場外，尚有被上訴人職員
    、臺中市政府刑警大隊警員，及行為人陳○○、黃○○等人在場
    會同測量(見兩造不爭執事項第㈦項)，並由陳○○、黃○○現場
    具體指認⑴採取土石位置、⑵整地情形範圍、⑶運輸便道、⑷遭
    採取外運後土石堆置位置，供全威公司測量(見原審卷一第2
    54頁)，客觀上自可擔保測量盜採位置與容積之真實性。
　⒉上訴人雖主張全威公司未具備地籍測量之專業資格，且指派
    無測量資格之李○○、盧○○(以下合稱李○○等2人)到場施測，
    有違國土測繪法第21條第1項「測量技師具地籍測量技師資
    格」、經營或受聘測繪業之測量技師簽證規則第10條「技師
    到場測繪」規定，據以否認系爭報告之憑信性。惟按地籍測
    量是應用測量儀器、方法及一定程序，測量每筆土地界址、
    形狀、計算面積、編定地號，繪製地籍圖，供作土地標示登
    記之依據(土地法第二編第二章、國土測繪法第17條第1款參
    照)。至地形測量指將地面上之地物、地貌，運用各種測量
    方法以獲取相關點位空間資訊，再將此等資訊依所需比例尺
    繪製，或以註記符號標示於展示平面或圖紙之作業(國土測
    繪法第17條第2款參照)。又工程測量係指工程設計、施工與
    管理各階段所為之測量作業(國土測繪法第17條第3款參照)
    。準此以觀，系爭盜採區之容積測量，無關乎土地界址、形
    狀、面積等地籍資料之蒐集，亦非繪製地籍圖，更與土地標
    示登記無關，顯非前述定義之地籍測量，而屬地形與工程測
    量之範疇。再參以全威公司110年11月4日全威字第000000號
    函檢附技師執業執照、技師登記證書、商工登記公示資料、
    繪業登記證、測繪業商業會同業公會會員證書、決標公告、
    招標公告附加說明等影本資料(見本院卷二第25-39、65-73
    頁)，可知其營業項目包含測繪業在內，且其所屬任○○技師
    乃測量科之技師，執業範圍包含地形測量、工程測量、大地
    測量、航空測量、河海測量等之實測及製圖等應用測量業務
    ，其公司亦符合被上訴人公開招標規定之從事土地測量等業
    務，並領有測繪業登記證，是全威公司具備地形與工程測量
    之資格，及其出具之系爭報告係屬地形與工程測量，應無適
    用國土測繪法第21條第1項地籍測量規定之餘地。另佐以李○
    ○從事測量工作逾9年，其測量方式乃以科學儀器取得相關數
    據，再由盧○○將測量數據，以電腦程式計算，並將計算所得
    結論交由任○○檢核，最後以全威公司名義出具系爭報告，業
    據李○○等2人於原審證述明確(見原審卷一第466、469、471-
    472頁)。基此，可見李○○等2人實為任○○手足之延伸，其等
    在任○○指揮監督下實施測量，最後由任○○檢核，再以全威公
    司名義出具系爭報告，其鑑定專業性難謂有何欠缺，則上訴
    人僅以任○○未親自到場，形式上與前述簽證規則第10條職業
    倫理教示規定未盡相符，據以否認系爭報告之專業性或憑信
    性，應非可採。
　⒊上訴人雖主張系爭報告測量數量有誤。然觀諸系爭報告，其
    施測方式乃採⑴三角點(控制點)GPS定位測量：平面控制座標
    採用被上訴人提供之河川斷面樁之R66、R67點位，施以RTK
    測量以為平面測量控制依據；⑵地形測量：採用RTK測量及全
    測站經緯儀，採三次元數值測量法，配合地形編碼自動紀錄
    測點之座標及屬性於記錄器，再行下載繪製地形變化圖；⑶
    圖籍套繪：由被上訴人提供河川圖籍，與此次地形做套疊，
    並以陳○○等人指出盜採範圍互相比對判斷(見原審卷一第230
    、254頁)，已兼採電子儀器、圖面定位，及行為人之指認，
    以具體特定盜採之範圍，並縮小其誤差。核與李○○於原審證
    稱：伊於107年11月19日至現場測量，盜採範圍有怪手挖掘
    痕跡，挖掘範圍有高低落差，且距離河流區域(行水區)至少
    150公尺以上(指位於高灘地)，伊使用經緯儀、GPS為工具，
    依挖掘痕跡為烙印放到電腦上，很明顯有高低落差，並以GP
    S定位，在搭配地形測量，確定現場相對位置，另以行為人
    指出盜採範圍互相比對，再以圖形套繪為施測方式等語(見
    原審卷一第457-467頁)；及盧○○於原審證稱：伊依據李○○現
    場測量之數據及被上訴人所提測量原圖套繪，以電腦軟體顯
    示斷面積，重疊後可看出數量差異，經比對原始數據及盜採
    後之現況深度數據為計算，將結論提供給被上訴人等語(見
    原審卷一第467-472頁)，俱無不合。另參以系爭盜採區原始
    圖面乃107年4月之數據資料，與系爭工程之開工日(107年5
    月)極為相近，及系爭盜採區屬高灘地，距行水區逾150公尺
    以上，盜採現場是一個個坑洞，有很清晰怪手挖掘痕跡(見
    原審卷一第459頁李○○之證言)。凡此，可見系爭盜採區應可
    排除非人力之自然流失情形，且系爭報告亦已斟酌原始地貌
    所為測量。上訴人猶執前詞，藉以否認系爭報告測量數據之
    憑信性，當非可採。
　⒋上訴人雖援引系爭刑案判決為據，主張盜採砂石數量應為1,0
    00立方公尺。然刑事法院認定盜採砂石數量僅係107年11月5
    日、同年月13日、同年月16日共3日盜採砂石之數量，參以
    系爭工程早於107年5月20日開工，距查獲盜採時已歷時約半
    年，復參以陳○○等人已大費週章挖設便道外運盜採砂石，依
    吾人通常知識經驗，難認如此巧合僅於該3日有盜採砂石之
    事實即遭查獲，是上訴人主張僅以查獲數量為計算之標準，
    尚非可採。至齊國公司所提經濟部110年10月21日經受水字
    第000000000000號處分書、行政院院臺訴字第1110165420號
    訴願決定書(見本院卷二第159-173頁)，咸認陳○○等人盜採
    數量為1,000立方公尺，顯然均以系爭刑案判決為據，應難
    援作上訴人有利認定之依據，下不贅述。
　⒌上訴人主張外運與盜採砂石數量應有差異，不應以盜採數量
    為計算標準。惟綜觀系爭工程施工範圍圖、土方計算說明書
    (見原審卷一第407、409頁)及系爭報告，可知系爭工程填土
    區收方土方量為4萬5,266立方公尺，借土區收方土方量為5
    萬0,522.88立方公尺，施工便道填築土方量約5,200立方公
    尺，經計算借土區與填土區誤差56.88立方公尺(計算式：50
    ,522.88－45,266－5,200＝56.88)，該誤差尚在合理範圍。由
    此，可見系爭工程之借土區及填土區之土方數量確實相當，
    系爭盜採區遭盜採之砂石，既未存於系爭工區內，顯然均已
    遭外運，應無疑義。
　⒍上訴人主張盜採砂石之車牌號碼000-000、KEE-7263號大貨車
    ，其載運量不可能於2個月內運送2萬6,560.2立方公尺云云
    ，並舉陳○○之證言為據(見本院卷一第237-239頁)。惟系爭
    盜採區遭盜採之砂石2萬6,560.2立方公尺，既已全數遭外運
    ，而不復存於系爭工區內，則盜採者究以查獲之大貨車，或
    其他大貨車，及該等大貨車之載運量能若何，暨於系爭工程
    工期內何月分以何方式外運盜採砂石，俱無深究之必要，亦
    難憑此援作上訴人有利之依據。
  ⒎從而，系爭報告測得盜採容積2萬6,560.2立方公尺，應屬外
    運盜採砂石數量，應堪認定。
  ㈡違約責任部分：
  ⒈有關上訴人依系爭契約應負契約義務與違約責任，除依約應
    施作系爭工程外，詳見以下約定：   
　⑴系爭契約第9條第2項「廠商(即上訴人)及分包廠商(如齊國公
    司)員工均應遵守有關法令規定，包括施工地點當地政府、
    各目的事業主管機關訂定之規定，並接受機關對有關工作事
    項之指示。如有不照指示辦理，阻礙或影響工作進行，或其
    他非法、不當情事者，機關得隨時要求廠商更換員工，廠商
    不得拒絕。該等員工如有任何糾紛或違法行為，概由廠商負
    完全責任，如遇有傷亡或意外情事，亦應由廠商自行處理，
    與機關無涉」、同條第11項第3款「廠商對於分包廠商履約
    之部分，仍應負完全責任。分包契約報備於機關者，亦同」
    (見原審卷一第33-36頁)。
  ⑵說明書第14條「工程如規範有借土區時，廠商應依指定位置
    及規定採取，並不得外運供其他用途使用，如廠商未依規定
    辦理，或施工中廠商未遵守相關規定發生盜採砂石事件及違
    反相關法規等，其一切法律責任及損失(含工期)由廠商負責
    」(見原審卷一第60頁)。
  ⑶借土計畫書第19條限制事項「⒈借土區土方除供本工程使用外
    ，一律不得外運。⒉應於運輸道路出入口設置鐵門管制機具
    人員出入，在非施工期間出入口禁止車輛進出。⒊本工程係
    河川治理設施，於施工範圍內不得施設儲運場、碎解廠及其
    他造物，並嚴禁盜採砂石外運及運載漂流之浮木，如有違法
    情事，其所衍生之一切法律責任皆由本公司(即上訴人)自負
    全責。...⒎計畫區域範圍內上下游500公尺，工程施工廠商
    須負責管理；如有任何違法及盜濫採情事須立即通報監辦工
    程司及第三河川局處理」(見原審卷一第120頁)。
  ⑷特殊規定第2條約定「本工程施工中廠商未遵守相關規定發
　  生盜採砂石事件或違反相關法規，其一切法律責任及損失(
　  含工期)由廠商負責。或未經機關書面許可，擅自將土石外
　  運者，除須將外運之土石負責運回外，另依契約填方單價處
　  該外運數量10倍之懲罰性違約金」(見兩造不爭執事項第㈧項
    )。
　⑸上訴人於107年9月簽立切結書，切結「於施作期間如有違法
    情事，本公司願負全責」(見原審卷一第123頁)。
　⒉觀諸前開約定，可見系爭契約及具同等效力之其他契約文件
　　均明定上訴人應防範各種違法與不當行為，即除應確實施作
　　系爭工程外，並兼負有防範系爭工程施作期間盜採砂石等違
　　法情事之義務，若有違反即應負違約全部責任。尤參酌借土
 　 計畫書第19條限制事項意旨，已將管制系爭工區出入列為契
　　約義務，縱於非施工期間，亦應禁止車輛進出，以防範盜採
　　砂石外運，其範圍擴及系爭工區上下游500公尺，上訴人均
　　負有監督、管理並通報之義務。上訴人復依系爭契約，簽立
　　切結書表明施工期間若有違法情事，願負全責等語(見原審
　　卷一第123頁)。是上訴人若違反前述約定，即應依特殊規定
　　，處以外運盜採砂石，依契約填方單價計算外運數量10倍之
　　懲罰性違約金，應無疑義。
　⒊齊國公司乃上訴人之協力廠商，負責系爭工程關於5噸及10
　  噸混凝土塊製作工程，其實際負責人為陳○○(見兩造不爭執
    事項第㈤項)。再參以系爭名單亦包含盜採砂石行為人陳○○、
    謝○○在內(見兩造不爭執事項第㈣項)，上訴人顯然未盡管理
    防範盜採之義務，並使前開盜採者藉系爭工程之便，為盜採
    之違法行為，且於非施工期間亦未妥適管制車輛進出及運輸
    路線，導致盜採砂石情事，則依前述約定，上訴人自應對分
    包廠商齊國公司之實際負責人陳○○及陳○○、謝○○之違法盜採
    砂石行為，負擔全部責任。
　⒋從而，被上訴人依670號函通知上訴人，以上訴人之協力廠商
    齊國公司於工期盜採砂石，違約外運土石，依特殊規定第2
    條約定，繳納系爭違約金929萬6,070元(計算式：盜採容積2
    6,560.2立方公尺×35元×10倍＝9,296,070元)。上訴人猶執前
    詞，主張免負違約責任，要難憑採。
  ㈢與有過失部分：
　  按民法第217條第1項所謂被害人與有過失，必須其行為與加
    害人之行為，為損害之共同原因，而其過失行為並為有助成
    損害之發生或擴大之行為者，始屬相當(最高法院107年度台
    上字第1854號判決參照)。經查：
　⒈上訴人雖主張被上訴人派人至現場監工，可憑監視器觀察系
    爭工區，當可發現採砂石情事，則被上訴人應負與有過失責
    任。惟依系爭契約第9條第2項、第11項第3款、說明書第14
    條、借土計畫書第19條與前述切結書等約定，系爭工區遭盜
    採砂石，應由上訴人負擔全部責任。再參以本件盜採砂石，
    乃上訴人未依約盡管理防範盜採砂石之義務，且於非施工期
    間亦未妥適管制車輛進出及運輸路線，致發生盜採砂石之情
    事，難認被上訴人有何與有過失行為，自無構成損害共同原
    因之餘地。
　⒉系爭工區之施工起點處雖設有監視器，然該監視器鏡頭拍攝
    範圍僅及於出入口處，不及於系爭盜採區及借土區，且被上
    訴人之監工人員僅到場監督工程進度、土質管理，並確認施
    工品質，通常不前往系爭盜採區及借土區等情，業據證人即
    系爭工程之工地主任邱坤財於原審證述明確(見原審卷一第4
    77-478頁)。依此，可認被上訴人所為監工，其重點在於監
    督填土區之施作確實與否而已，且被上訴人既將防範盜採砂
    石之事交由上訴人全權負責，被上訴人所為監工自非助成損
    害發生或擴大之行為。
　⒊從而，上訴人猶主張被上訴人應負與有過失責任，應無依據
    ，即難採認。
  ㈣系爭違約金債權存否部分：
　⒈按約定之違約金額過高者，法院得減至相當之數額，為民法
    第252條所明定，此規定乃係賦與法院得依兩造所提出之事
    證資料，斟酌社會經濟狀況並平衡兩造利益而為妥適裁量、
    判斷之權限，非謂法院須依職權蒐集、調查有關當事人約定
    之違約金額是否有過高之事實，而因此排除債務人就違約金
    過高之利己事實，依辯論主義所應負之主張及舉證責任。況
    違約金之約定，為當事人契約自由、私法自治原則之體現，
    雙方於訂約時，既已盱衡自己履約之意願、經濟能力、對方
    違約時自己所受損害之程度等主、客觀因素，本諸自由意識
    及平等地位自主決定，除非債務人主張並舉證約定之違約金
    額過高而顯失公平，法院得基於法律之規定，審酌該約定金
    額是否確有過高情事及應予如何核減至相當數額，以實現社
    會正義外，當事人均應同受該違約金約定之拘束，法院亦應
    予以尊重，始符契約約定之本旨(最高法院93年度台上字第9
    09號判決參照)。經查：
  ⑴系爭工程係被上訴人依政府採購法公開招標，經上訴人得標
    後，始簽定系爭契約，約定由上訴人施作(見原審卷一第25
    頁)。再參以上訴人既屬營造公司，自屬饒富經驗之專業營
    建廠商，顯然於等標期間可充分詳酌全部契約條款，審慎評
    估是否參與投標。而上訴人於等標期後仍參與系爭工程投標
    ，並簽定系爭契約，堪認上訴人於投標系爭工程時，應已就
    自己履約之意願、經濟能力、違約時業主所受損害之程度及
    自己應負擔之違約金數額等主、客觀因素，詳加考慮後，始
    同意參與投標及簽約，本於契約自由及契約應嚴格遵守原則
    ，上訴人自應受系爭契約關於違約金約定之拘束，事後不得
    再託詞翻異。
　⑵系爭違約金之計算方式，僅以外運盜採砂石單價10倍計算。
    惟盜採砂石所造成環境、生態與居民生命財產之損害，諸如
    河道水流不暢、掏空切割堤防、損壞橋墩危及交通安全、影
    響河川海洋生態，甚至潰堤，威脅河川流域週遭居民人身財
    產安全，不可不謂不大，其損害額相較於系爭違約金，顯然
    更為鉅大。
  ⑶此外，上訴人未能提出其他具體事證，證明系爭違約金有何
    過高，而顯失公平情事，則其主張系爭違約金過高應酌減之
    ，自無依據，尚難憑採。
  ⒉從而，上訴人主張系爭違約金不存在，或過高而應酌減各情
    ，均無依據，要難採認。
八、綜上所述，上訴人請求確認系爭違約金債權不存在，非屬正
    當，不應准許。從而原審所為上訴人敗訴之判決，並無不合
    。上訴論旨指摘原判決不當，求予廢棄改判，為無理由，應
    駁回其上訴。
九、本件事證已臻明確，兩造其餘之攻擊或防禦方法及所用之證
    據，經本院斟酌後，認為均不足以影響本判決之結果，爰不
    逐一論列，附此敘明。
十、據上論結，本件上訴為無理由，依民事訴訟法第449條第1項
    、第78條，判決如主文。
中　　華　　民　　國　　111 　年　　5 　　月　　25　　日
    　　        工程法庭  審判長 法　官  楊 國 精
　　　　　　　　　　　　         法　官  陳 得 利
      　　　　　　　　　　       法  官  陳 正 禧       
正本係照原本作成。             
如不服本判決，應於收受送達後二十日內向本院提出上訴書狀，
其未表明上訴理由者，應於提出上訴後二十日內向本院補提理由
書狀（均須按他造當事人之人數附繕本）。因疫情而遲誤不變期
間，得向法院聲請回復原狀。
上訴時應提出委任律師或具有律師資格之人之委任狀。委任有律
師資格者，另應附具律師資格證書及釋明委任人與受任人有民事
訴訟法第四百六十六條之一第一項但書或第二項所定關係之釋明
文書影本。如委任律師提起上訴者，應一併繳納上訴裁判費。

                                 書記官  陳 三 軫   
　　　　　　　　　　　　　　　　　
中　　華　　民　　國　　111 　年　　5 　　月　　25　　日